【裁判字號】    90,交上訴,492
【裁判日期】    901129
【裁判案由】    過失致死等
【裁判全文】
臺灣高等法院臺南分院刑事判決          九十年度交上訴字第四九二號      Ｃ
      上  訴  人  臺灣臺南地方法院檢察署檢察官
      上  訴  人
      即  被  告  戊  ○  ○
      選任辯護人  涂  嘉  益  律師
      被      告  己○○○
右上訴人因偽證等案件，不服臺灣臺南地方法院八十九年度交訴字第四三一號中華民
國九十年二月十九日第一審判決（起訴案號：臺灣臺南地方法院檢察署八十九年度偵
字第八六三三號、第一一八二○號），提起上訴，本院判決如左：
      主      文
原判決撤銷。
戊○○服用酒類，不能安全駕駛動力交通工具而駕駛，處有期徒刑柒月，又因過失致
人於死，處有期徒刑壹年。應執行有期徒刑壹年陸月。
己○○○於檢察官偵查時，證人於案情有重要關係之事項，供前具結，而為虛偽陳述
，處有期徒刑捌月。
      事      實
一、戊○○與己○○○及陳松田三人於民國八十九年四月一日下午五時起至同年月二
    日凌晨一時許，相約先後在台南縣六甲鄉中社村「龍湖小吃部」與柳營鄉龜仔港
    「媚蘭嬌餐廳」二地暢飲高粱酒後，戊○○應明知其已酒醉致不能安全駕駛動力
    交通工具，仍駕駛陳松田配偶乙○○姊夫徐必亮之ＳＰ─二六二三號牌自小客車
    ，搭載陳松田與己○○○分坐右前座與後座，由柳營鄉往新營市市區道路北向行
    駛，應注意行車時速不得超過四十公里及車前狀況，以避免危險之發生，而依當
    時情形，並無不能注意情事，竟疏未注意及此，仍以時速四十公里以上速度前進
    ，於同年月二日凌晨一時十分許，行經急水溪橋北端時，戊○○復未注意路旁有
    石墩，而偏離車道行駛，致所駕駛該輛小客車車頭先碰撞路旁右側石墩後，再往
    前衝約二十一．二公尺，車頭始朝西北方向斜停在新營市○○路一五六號石墩間
    空隙，而坐於右前座之陳松田因未擊安全帶，於該輛小客車衝撞路旁石墩時，身
    體往前衝撞致頭面部撞擊右前座置物箱而受傷，經人送醫急救，於同日上午九時
    四十五分許，因頭部外傷（額頭部挫裂傷合併骨折、左臉頰部擦傷合併骨折、下
    頦部挫傷）引起顱腦損傷死亡（另有左下肢小腿骨折向外刺出、右下肢小腿前部
    擦傷與其他部位受傷）。
二、己○○○明知戊○○於右揭時、地，駕駛ＳＰ─二六二三號牌自小客車搭載陳松
    田坐於右前座，因發生車禍致陳松田死亡，為開脫戊○○刑責，竟於八十九年七
    月二十四日應檢察官偵查訊問時為證人，於案情有重要關係之事項，供前具結為
    虛偽陳述，偽證稱係陳松田駕駛該輛小客車，戊○○坐於該車右前座，影響犯罪
    事實真相之發現。
三、案經臺灣臺南地方法院檢察署檢察官自動檢舉偵查起訴。
      理      由
一、上訴人即被告戊○○部分：
（一）訊據上訴人即被告戊○○坦承其於右揭時間，與共同被告己○○○及被害人陳
      松田在「龍湖小吃部」及「媚蘭嬌餐廳」二地飲高粱酒後已酒醉之事實，惟矢
      口否認駕駛ＳＰ─二六二三號牌自小客車載己○○○與陳松田於右揭時地發生
      車禍之犯行，辯稱：當時係由陳松田駕駛該輛自小客車，其因酒醉坐於左後座
      ，己○○○坐其右邊，當天到唯農醫院已經不能識別情況，不可能講是自己開
      車，且本件車禍事故發生之日期為八十九年四月二日凌晨一時十分左右，惟公
      訴人至八十九年五月十七日始率同相關人員到晉豐汽車水箱停車場勘驗肇事車
      輛並製作勘驗筆錄，採證時間距離事故發生當日已有四十五天之久，肇事車輛
      是否仍保持事故發生當日之狀態，顯非無疑。又事故發生後，僅剩駕駛座之左
      側車門得以開啟，是於事故發生後無論死者陳松田亦或被告戊○○均必須經由
      該門離開肇事車輛，則被告戊○○於離開該肇事車輛時慌亂中踩到煞車踏板，
      並非不可能；依卷內所附八十九年四月二日制作之「道路交通事故調查報告表
      」上肇事經過摘要欄上明確記載：「於上述時地由陳松田‧‧‧駕駛ＳＰ─二
      六二三號自小客載乘客戊○○、己○○○等，行經該肇事路段，不知何故，自
      行撞上路旁護欄（石墩），致駕駛陳松田送醫不治死亡。戊○○、己○○○等
      二人重傷分別於麻豆新樓醫院、嘉義基督教醫院救治中」，惟負責制作該事故
      調查表之警員丙○○經檢察官偵訊及原審審理中傳訊到庭卻證稱：「當日我到
      唯農醫院，我問戊○○，戊○○說車子是他開的，我問己○○○，己○○○也
      說車子是戊○○開的」等語，其事後所為之證述明顯與其所制作之前開「道路
      交通事故調查報告表」所記載之內容，相互矛盾，原審判決僅依鑑定結果即認
      定是被告戊○○駕駛該肇事車輛顯有違誤。而就該遺留於肇事車輛煞車踏板之
      鞋印痕究為右鞋印亦或為左鞋印？依鞋印其踩踏方向為何？應有再函內政部警
      政署刑事警察局請求說明之必要，要之，原審判決認定被告肇事車輛係被告所
      駕駛而認被告涉有服用酒類，不能安全駕駛動力交通工具而駕駛暨過失致人於
      死罪嫌，容有違誤云云。
（二）惟查：
    (1)ＳＰ─二六二三號牌自小客車於八十九年四月二日凌晨一時十分許，行經急水
      溪橋北端時，車頭先碰撞路旁右側石墩後，再往前衝約二十一．二公尺，車頭
      始朝西北方向斜停在新營市○○路一五六號石墩間空隙等情，有交通事故調查
      報告表與現場照片可稽，而陳松田因未繫安全帶，於該輛自小客車衝撞路旁石
      墩時，身體往前衝撞致頭面部撞擊右前座置物廂而受傷，經人送醫急救，於同
      日上午九時四十五分許，因頭部外傷引起顱腦損傷死亡，亦經台灣嘉義地方法
      院檢察署檢察官督同檢驗員相驗屬實，有驗屍勘驗筆錄、驗斷書與相驗屍體證
      明書可證，被害人陳松田於右揭時、地，因ＳＰ─二六二三號牌自小客車發生
      車禍而死亡，應無庸疑。
    (2)檢察官於八十九年五月十七日會同台南縣警察局刑警隊鑑識組人員與被告戊○○、己○○○及被害人配偶乙○○，在台南縣新營市○○路○段二八一號晉豐
      汽車水箱停車場勘驗ＳＰ─二六二三號牌自小客車，發現：
      該車為自排車，引擎轉速表停留在二二００轉位置。
      在駕駛座椅留有一隻女用右腳鞋，鞋底與駕駛座剎車踏板均留有白點東西。
      右前座置物廂下夾有男用右腳黑皮鞋一隻及夾有疑似血跡報紙，右前座冷氣
        出風口下標誌條板沾有疑似血跡。
      右後座上及踏板，留有百元鈔共二千一百元、藥片、衛生墊一片、七星香菸
        、塑膠打火機、高粱酒瓶（內有少許酒），有勘驗筆錄與照片可證，上開「
        女鞋與男鞋」，被告戊○○供承分別為其本人與陳松田的，上述「現金、藥
        片、衛生墊、香菸、打火機」，被告己○○○供承為其所有，而被告戊○○
        則供稱非其所有，若係陳松田駕駛該輛自小客車發生車禍，陳松田穿著之男
        鞋豈會夾在右前座置物箱下？依被告抗辯僅駕駛座左側車門始能開啟，則應
        無死者之鞋在右前座之理。
    (3)經採取被告戊○○、己○○○與被害人陳松田與配偶乙○○之女陳冠樺血液，
      及上述男鞋、女鞋、報紙、標誌條板、剎車踏板五項證物，一併送驗鑑定結果
      ，汽車標識牌（即標誌條板）上組織（採自ＳＰ─二六二三號牌自小客車上前
      右前座置物廂）、血跡棉棒（採自ＳＰ─二六二三號牌自小客車右前座內男鞋
      鞋底）、報紙上血跡，三者ＤＮＡ之ＳＴＲ型別相符，研判為同一男性所有，
      不排除其來自陳冠樺親生父親之可能，可排除來自戊○○與己○○○之可能；
      另報紙上鞋印與右腳男鞋之印痕製成之透明片經反轉後之紋痕型態類同（假設
      左右腳鞋子鞋底印痕為左右對稱相反，右腳鞋印印痕型態反轉即左腳鞋印印痕
      型態），女鞋鞋底之疑為剎車踏板印痕與剎車踏板經拍攝沖放成１：１相片製
      成之透明片反轉後之印痕痕紋型態類同，其印痕之寬度與剎車踏板紋路之寬度
      均為三條較窄（約２‧５ｍｍ），一條較寬（約３‧５ｍｍ）；又煞車踏板與
      女鞋鞋底，均為灰白色粉末，夾雜少量黑色小石塊，二者顏色及外觀形態極為
      相似、元素組成及圖譜型態極相似、光譜極相似，主成分均為碳酸鈣，故二者
      極為相似等情，亦有內政部警政署刑事警察局八十九年六月二十三日( 八九）
      刑醫字第六六三七六號、同年月十四日刑鑑字第六六五八七號與同年八月二日
      刑鑑字第六六七七七號鑑驗通知書與鑑驗透明片可證，依上述鑑定結果，該輛
      小客車右前座範圍內，僅有被害人陳松田之血跡反應，並無被告戊○○與己○○○之血跡反應，反之，在駕駛座範圍內，並無陳松田之遺留物，而被告戊○○穿著之右腳女鞋卻遺留在駕駛座椅上，駕駛座煞車踏板紋路與該隻女鞋鞋底
      印痕型態類同，且女鞋與煞車踏板上遺留物，無論顏色、夾雜物等外觀、元素
      組成及圖譜型態、光譜與主要成分，均極為相似，是縱依被告所辯僅駕駛座左
      側車門始得開啟出，該門遺留被告之鞋於駕駛座固有可能，然並不須踏煞車板
      ，何以該駕駛座煞車踏板有被告右鞋鞋底印紋，可見本件係被告戊○○駕駛該
      輛小客車肇事甚明，被告戊○○所辯為卸責飾詞，應不足採。
    (4)又被告戊○○又辯以：依卷內所附八十九年四月二日制作之「道路交通事故調
      查報告表」上肇事經過摘要欄上明確記載：「於上述時地由陳松田‧‧‧駕駛
      ＳＰ─二六二三號自小客載乘客戊○○、己○○○等，行經該肇事路段、不知
      何故，自行撞上路旁護欄（石墩），致駕駛陳松田送醫不治死亡。戊○○、己○○○等二人重傷分別於麻豆新樓醫院、嘉義聖馬爾定醫院救治中」；惟負責
      制作該事故調查表之警員丙○○經檢察官偵訊及原審審理中傳訊到庭卻證稱「
      當日我到唯農醫院，我問戊○○，戊○○說車子是他開的，我問己○○○，己○○○也說車子是戊○○開的」等語，其事後所為之證述明顯與其所制作之前
      開「道路交通事故調查報告表」所記載之內容相互矛盾云云，惟查，證人即當
      時到場處理警員丙○○在原審法院結證稱；「當日我到唯農醫院，我問戊○○
      ，戊○○說車子是他開的，我問己○○○，己○○○也說車子是戊○○開的。
      」等語，證人丙○○又於本院到庭結稱「交通事故調查報告表是我同事先幫我
      製作的‧‧‧是他寫錯了，原來的意思不是這樣的」、「我同事丁○○當時不
      是很清楚，幫我製作紀錄時才紀錄成陳松田開車的」（本院九十年九月十七日
      訊問筆錄），又結稱：本案發生在八十九年四月二日凌晨一時十分許在台南縣
      新營市急水溪橋北端亦就是延平路一五六號前面，當時我是備勤接到分局勤務
      中心的通報，前往上述地點處理事故，我到達時救護車已經先到達了，且把傷
      患搬到救護車上面，我就詢問救護車駕駛甲○○你是否知道你到現場時是誰駕
      駛的，他講沒有看到，當時他到達時，戊○○、己○○○、陳松田三人都在車
      子外面了。我把現場處理照完相以後，我就趕到新營市唯農醫院，後來傷患陳
      松田比較嚴重，就轉送到嘉義仁友醫院，當時唯農醫院剩下戊○○及己○○○
      ，我就詢問戊○○及己○○○是誰開車的，戊○○講是她開車的。她們二人當
      時亦受傷很嚴重，後來他們亦轉到嘉義聖馬爾定醫院云云，證人丁○○於本院
      到庭證稱：「肇事摘要經過及當事人部分是我製作的，其餘是丙○○製作的，
      因為他是主辦者，所以才寫丙○○的名字」、「我是經過戊○○及己○○○的
      供述製作，在唯農醫院製作的，當時她們二人都講是戊○○開車的，後來她們
      轉院到不同的醫院，二人又均改口講是陳松田開車」、「當初她們二人不知道
      陳松田已死亡，所以都講戊○○開車的，後來知道陳松田死亡後，均改口是陳
      松田開車」等語，證述明確。查證人丙○○、丁○○為承辦及協助承辦警員，
      與被告及被害人並無仇隙，當無故為誣攀、偏頗之必要。
    (5)被告戊○○迭次供承於右揭時間，在「龍湖小吃部」喝高粱酒，有些「醉茫茫
      」，又去「媚蘭嬌餐廳」喝酒，因酒醉不知喝到何時，從「媚蘭嬌餐廳」出來
      ，因酒醉而不知去那裡等語，被告戊○○顯係服用酒類，不能安全駕駛動力交
      通工具而仍駕駛該輛小客車甚明。
    (6)被告戊○○又以原審判決僅依鑑定結果即認定是被告戊○○駕駛該肇事車輛顯
      有違誤。而就該遺留於肇事車輛煞車踏板之鞋印痕究右鞋印亦或為左鞋印？依
      鞋印其踩踏方向為何？應有再函內政部警政署刑事警察局請求說明之必要云云
      ，嗣經本院以九十年十月二十四日九十南分院敬刑璧字第一七五○八號函訊內
      政部警政署刑事警察局八十九年八月二日刑鑑字第六六七七七號鑑驗通知書所
      鑑剎車踏板上鞋印類屬及踩踏方向，經該局以中華民國九十年十一月五日，（
      九十）刑鑑字第二○六一二九號函覆上述鑑驗通知書內鑑驗之剎車踏板未發現
      可資比對之鞋印紋痕，惟送鑑女鞋（右腳）之鞋底遺留有與剎車踏板紋路型態
      類同之印痕，有關剎車踏板上之鞋印為右腳鞋印或左腳鞋印及其踩踏方向乙節
      ，歉難鑑判云云，有該函附卷可按，是被告前開聲請，應屬無從鑑定，併予
      明。
    (7)按「行車速度，在市區道路，時速不得超過四十公里」，又「汽車行駛時，駕
      駛人應注意車前狀況，並隨時採取必要之安全措施」，道路交通安全規則第九
      十三條第一項第一款與第九十第三項分別定有明文，此乃一般交通常識，亦為
      被告戊○○應注意並能注意之事項，查本件肇事路段時速限制為四十公里以下
      ，該輛小客車肇事後，引擎轉速在二二００轉，依行車正常狀況，其時速應在
      四十公里以上，顯然被告戊○○當時未注意時速限制而超速行駛；又本件肇事
      路段於經過急水溪橋後，路旁有一整排石墩，距離車道白色邊線有三公尺距離
      ，被告駕駛該輛小客車於右揭時地，車頭先碰撞路旁石墩後，再往前衝約二十
      一．二公尺，車頭始朝西北方向斜停在新營市○○路一五六號石墩間空隙，顯
      係未注意前方路旁有石礅，而偏離車道行駛以致肇事，其有過失甚明，而被害
      人因本件車禍死亡，與被告戊○○之過失行為間，復有相當因果關係，被告戊○○自應負過失致人於死罪責。
三、被告己○○○部分：
    訊據被告己○○○，矢口否認有偽證犯行，辯稱：「車子是陳松田開的，伊並無
    偽證」云云，惟查檢察官偵辦上述陳松田車禍死亡案與被告戊○○過失致人死案
    件，被告己○○○與戊○○均供稱彼二人與被害人陳松田，於右揭時地自「媚蘭
    嬌餐廳」至發生車禍時，均在ＳＰ─二六二三號牌自小客車上，被告己○○○應
    確知係被告戊○○駕駛該輛自小客車肇事，理由詳如上述，然被告己○○○於八
    十九年五月三十一日與七月二十四日為證人，對何人駕駛該輛自小客車而於案情
    有重要關係事項，供前結具結仍供稱係陳松田駕駛該輛自小客車，被告戊○○與
    其坐在後座等語，有八十九年度相字第六七五號死者陳松田檢驗卷筆錄與八十九
    年度偵字第八六三三號被告戊○○過失致死案件筆錄及證人結文可稽，被告己○○○之證言顯為虛偽陳述甚明，其偽證犯行明確。
四、核被告戊○○所為，係犯刑法第一百八十五條之三重大違背安全駕駛與第二百七
    十六條第一項過失致人於死罪，被告己○○○所為，係犯刑法第一百六十八條偽
    證罪；被告戊○○酒醉駕車，因而致人於死，應依道路交通管理處罰條例第八十
    六條第一項規定加重其刑，又被告戊○○所犯上開二罪，犯意各別，罪名互異，
    應依刑法第五十條規定併合處罰。
五、原審以被告二人罪證明確，予以論罪科刑固非無見，惟查原審以本件車禍發生後
    ，被告戊○○始終否認駕駛本件小客車，其犯後態度不佳，毫無悔意，而被告己○○○又一再為不實陳述，迴護被告戊○○，亦無悔意，自應從重量刑云云，惟
    又遽對被告二人宣告緩刑，自有事實與理由矛盾之違法，且事後被告二人未對被
    害人家屬賠償損害，難謂彼二人「經此教訓，應知所警惕」，原審以被告二人無
    再犯之虞，所宣告之刑，以暫不執行為適當而均為緩刑之宣告，尚有未洽。被告
    上訴意旨否認犯行，固無足取，惟檢察官上訴意旨，即執前詞指摘原判決不當，
    為有理由，自應由本院予以撤銷改判，爰審酌被告等之素行、犯罪之動機、目的
    、手段、所造成危害、犯罪後猶空言砌詞否認犯罪等一切情狀，分別對被告二人
    改量處如主文第二、三項所示之刑，就被告戊○○部分並定其應執行刑，以資懲
    儆。
三、據上論斷，應依刑事訴訟法第三百六十九條第一項前段、第三百六十四條、第二
    百九十九條第一項前段、刑法第一百八十五條之三、第二百七十六條第一項、第
    一百六十八條、第五十一條第五款、道路交通管理處罰條例第八十六條第一項、
    罰金罰鍰提高標準條例第一條前段，判決如主文。
本案經檢察官許仲瑩到庭執行職務。
中    華    民    國      九十      年      十一      月     二十九     日
                                  臺灣高等法院臺南分院刑事第六庭
                                      審判長法官  楊    明    章
                                            法官  顏    基    典
                                            法官  徐    宏    志
右正本證明與原本無異。
被告己○○○如不服本判決，應於判決送達後十日內向本院提出上訴狀，其未敘述理
由者並應於提出上訴狀後十日內向本院補提理由書（應附繕本)。
被告戊○○不得上訴。
                                      法院書記官  李    梅    菊
中    華    民    國      九十      年      十二      月      四        日
附錄法條：
刑法第一百八十五條之三：服用毒品、麻醉藥品、酒類或其他相類之物，不能安全駕
                        駛動力交通工具而駕駛者，處一年以下有期徒刑、拘役或
                        三萬元以下罰金。
刑法第二百七十六條第一項：因過失致人於死者，處二年以下有期徒刑、拘役或二千
                          元以下罰金。
刑法第一百六十八條：於執行審判職務之公署審判時或於檢查官偵查時，證人、鑑定
                    人、通譯於案情有重要關係之事項，供前或供後具結，而為虛
                    偽陳述者，處七年以下有期徒刑。


司法院資訊處製作；財團法人民間司法改革基金會備份。
